臺灣板橋地方法院刑事判決　　　　　　　　　　　　　九十年度交易字第六一四號
　　公　訴　人　臺灣板橋地方法院檢察署檢察官
　　被　　　告　乙○○
右列被告因過失傷害案件，經檢察官提起公訴（九十年度偵字第一四四○三號），本
院判決如左：
    主  文
乙○○因過失傷害人者，處拘役參拾日，如易科罰金，以參佰元折算壹日。
    事  實
一、乙○○於民國（下同）九十年六月十八日晚間九時四十分許飲酒後，尚未達不能
    安全駕駛之狀態下，騎乘車號ＷＴＩ－一四一號機車，後載丙○○，其於搭載之
    初，知悉丙○○酒醉，乙○○身為駕駛人，未將丙○○加以固定於機車上，而沿
    臺北縣樹林市○○路，自樹林往山佳方向行駛，行至臺北縣樹林市○○路一二五
    號前，乙○○依道路交通安全規則第九十四條第三項、第九十五條第一項之規定
    ，應注意車前狀況，並隨時採取必要之安全措施，且除駛於單行道指定行駛於左
    側車道外，在未劃標線之道路，應靠右行駛；而當時天候陰、夜間無照明、現場
    直路、路面濕潤、無缺陷、道路無障礙，並無不能注意之情事，竟貿然跨越路中
    心，而擦撞對向由詹元明駕駛之車號Ｍ六－○四七號、由山佳往樹林方向行駛之
    營業小客車左前車頭，致丙○○跌倒，受有頭部外傷合併左側頂部頭皮撕裂傷（
    約六公分）、右膝撕裂傷（約二公分）、左小腿皮膚缺損（約六×四公分）之普
    通傷害。而乙○○於職司偵查犯罪之警察知悉其為肇事人前，主動表明為機車駕
    駛人，並接受裁判。
二、案經丙○○訴由臺北縣政府警察局樹林分局報請臺灣板橋地方法院檢察署檢察官
    偵查起訴。
    理  由
一、得心證之理由：
（一）、認定被告犯罪之積極證據：
　　１、被告乙○○於警訊時坦承：「當時騎乘輕機車ＷＴＩ－一四一後載丙○○，
        ．．．，從中山路由樹林往山佳方向行駛，行經肇事地前，因靠分向線行駛
        而撞上由山佳往樹林方向行駛之營小客車車號Ｍ六－○四七左前車頭肇事，
        ．．．導致廖女受傷就醫」（詳參偵查卷第四頁九十年六月十八日警訊筆錄
        ）。是被告曾自白騎乘機車後載告訴人丙○○，因車禍致告訴人丙○○受傷
        。
　　２、證人詹元明於警訊時證言：「我於九十年六月十八日二十一時四十分駕營小
        客Ｍ六－○四七號由三峽往樹林方面行駛樹林市○○路，行至中山路三段一
        二五號遇輕機ＷＴＩ－一四一號（騎士乙○○）後承載一名女子超越路中心
        ，由對向車道與我發生擦撞，致該女子．．．送醫治療」（詳參偵查卷第十
        頁九十年六月十八日警訊筆錄）；於檢察官訊問時證稱：「當時我走中山路
        由三峽往樹林方向行駛，騎機車與我反方向，他撞到我前輪胎」（詳參偵查
        卷第二十七頁九十年九月十九日訊問筆錄）；是被告騎乘機車有未注意車前
        狀況，跨越路中心而與證人詹元明駕駛之營小客車發生對向擦撞致告訴人丙
        ○○受傷。
　　３、告訴人丙○○於警訊時指證：「我於九十年六月十八日二十一時四十五分在
        樹林市○○路○段一二五號前發生車禍，當時我乘坐我朋友乙○○所乘騎之
        輕機ＷＴＩ－一四一號，．．．」、「．．．我因此事頭部、腿部受傷，身
        上亦有多處擦傷」（詳參偵查卷第十一頁九十年六月二十一日警訊筆錄），
        並有亞東紀念醫院診斷證明書一件可佐，是告訴人丙○○確因本件車禍而受
        傷。
　　４、被告與證人詹元明發生車禍時，天候陰、夜間無照明、現場直路、路面濕潤
        、無缺陷、道路無障礙、未劃標線道路，此有道路交通事故調查報告表一件
        及現場照片四幀在卷可稽，並無不能注意之情事。
　　５、證人即現場處理警察甲○○到庭證言：「車禍發生時我正好在附近，勤務中
        心通報我後，我就回答說我已經在現場，是乙○○主動說他是肇事者我才知
        道他是肇事者，被告也跟我們去派出所接受訊問，．．．」（詳參本院九十
        年十二月二十五日訊問筆錄），足見被告於警察知悉肇事人之前，主動表示
        為機車駕駛人，並接受調查，合於自首要件。至臺北縣警察局偵辦交通事故
        案件涉嫌人是否自首調查表中，記載「警察再前四項情事前，已知悉交通事
        故人姓名（例如警員正好在附近執勒目睹，或在派出所附近發生，自行前往
        處理，並自行知悉肇事人等）」之內容，與證人甲○○當庭結證所言不符，
        無足可採，併此敘明。
    ６、綜上所述，被告因疏於注意車前狀況，致與證人詹元明駕駛之營小客車對撞
        ，而依當時情形，並無不能注意之情事，而發生車禍，使告訴人丙○○因此
        受傷，是被告之過失行為，與告訴人丙○○受傷之間，具有相當因果關係。
（二）、被告所辯不足採之理由：
    １、被告於檢察官訊問及本院審理時辯稱：是因告訴人丙○○在機車動來動去，
        造成渠控車不穩，而發生車禍。當時路況不好云云（詳參偵查卷第二十七頁
        九十年九月十九日訊問筆錄、本院九十一年七月二十四日審判筆錄）。
    ２、證人詹元明於警訊時證言：「當時天氣良好、路面無坑洞，光線充足」（詳
        參偵查卷第十頁九十年六月十八日警訊筆錄），且有上揭道路交通事故調查
        報告一件可佐，足證被告辯稱路況不佳云云，應非可採。
    ３、又被告與證人詹元明係對向行駛，證人詹元明駕駛營小客車車損位置在車頭
        左前方位置，顯見被告駕駛車輛有未注意車前狀況、未靠右而跨越中心線行
        駛之情形。
    ４、告訴人丙○○當日酒後由被告搭載，被告身為駕駛人，自有負有安全乘載告
        訴人丙○○之義務，倘丙○○有酒後坐姿不穩之情形，被告當應使用輔助設
        備加以固定，不得以此解免其過失刑責。
    ５、綜上以觀，被告所辯屬卸責之詞，不足採信。
二、按被告乙○○未注意車前狀況、未靠右行駛，且知悉告訴人丙○○酒後不穩，而
    未採取安全措施，導致車禍發生後，告訴人丙○○因此受傷，核其所為，係犯刑
    法第二百八十四條第一項前段之過失傷害罪。其於肇事後，在警察知悉其為駕駛
    人之前，主動告知警察，並接受調查裁判，爰依刑法第六十二條前段之規定，減
    輕其刑。爰審酌被告犯罪時年僅十八歲、犯罪過程、被告過失程度、告訴人受傷
    情形及其犯罪後自首，但未賠償告訴人等一切情狀，量處如主文所示之刑，並諭
    知易科罰金之折算標準。
據上論斷，應依刑事訴訟法第二百九十九條第一項前段，第二百八十四條第一項前段
、第六十二條前段、第四十一條第一項前段，罰金罰鍰提高標準條例第一條前段、第
二條，判決如主文。
本案經檢察官游鉦添到庭執行職務
中　　華　　民　　國　　　九十一　　　年　　　八　　　月　　　八　　　日
                                      臺灣板橋地方法院交通法庭
                                          法　官  高　　玉　　舜
右正本證明與原本無異。
如不服本判決，應於判決送達後十日內，向本院提出上訴狀。
                                          書記官  田　　世　　杰
中　　華　　民　　國　　　九十一　　　年　　　八　　　月　　　九　　　日
附錄本案論罪科刑法條全文：
中華民國刑法第二百八十四條 (過失傷害罪)
因過失傷害人者，處六月以下有期徒刑、拘役或五百元以下罰金，致重傷者，處一年
以下有期徒刑、拘役或五百元以下罰金。
從事業務之人，因業務上之過失傷害人者，處一年以下有期徒刑、拘役或一千元以下
罰金，致重傷者，處三年以下有期徒刑、拘役或二千元以下罰金。
